臺灣臺中地方法院交通事件裁定　　　　96年度交聲字第688號
原處分機關　交通部公路總局臺中區監理所臺中監理站
異　議　人
即受處分人　甲○○
上列受處分人因違反道路交通管理處罰條例案件，對於交通部公
路總局臺中區監理所臺中監理站於民國九十六年六月二十九日所
為之處分（裁監稽違字第裁六一－ＨＣ0000000號、六一
－Ｃ0000000號）聲明異議，本院裁定如下：
    主  文
原處分撤銷。
甲○○不罰。
    理  由
一、原處分機關交通部公路總局臺中區監理所臺中監理站係以：
    ：異議人即受處分人（下稱受處分人）甲○○駕駛車號○八
    九－ＦＡＪ重機車，於民國九十六年三月二十日十六時三十
    三分許，在豐原市消防公園前（南下），因違規行車速度每
    小時一一九公里，超過規定每小時速限五十公里，被臺中縣
    警察局豐原分局以中縣警交字第ＨＣ0000000號通知
    單舉發，原處分機關依道路交通管理處罰條例第四十三條第
    一項第二款掣開裁監稽違字第裁六一－ＨＣ0000000
    號裁決書裁處受處分人罰鍰新臺幣八千元，並依同條第四項
    規定掣開裁監稽違字第裁六一－Ｃ0000000號裁決書
    裁處吊扣車號○八九－ＦＡＪ重機車之牌照三個月。
二、受處分人聲明異議意旨略以：受處分人所有之車牌○八九－
    ＦＡＪ號機車於豐原市消防公園前（南下），因超速而被拍
    照，返回被拍場所，發現豐原市警方未依規定於一百公尺前
    設置警告標語，由先前經由電視新聞得知有類似案例，而獲
    判裁罰不成立，為此聲明異議，請求撤銷原處分等語。
三、經查：
    (一)按汽車駕駛人行車速度超過規定之最高速限，經以科學儀
      器取得證據資料證明其行為違規者，當場不能或不宜攔截
      製單舉發者，得逕行舉發；對於前項第九款之違規行為，
      採用固定或非固定式科學儀器取得證據資料證明者，於一
      般道路須至少於一百公尺，於高速公路、快速公路須至少
      於三百公尺前，明顯標示之；汽車駕駛人駕駛汽車行車速
      度超過規定之最高時速六十公里以上者，處新臺幣六千元
      以上二萬四千元以下罰鍰，並吊扣該汽車牌照三個月。道
      路交通管理處罰條例第七條之二第一項第七款、第二項第
      九款及第三項、第四十三條第一項第二款、第四項固有明
      文。
    (二)本件受處分人甲○○於九十六年三月二十日十六時三十三
      分許，駕駛車牌號碼○八九－ＦＡＪ號重機車，行經豐原
      市消防公園前，因行速一一九公里（速限五十公里），超
      速六十九公里，經臺中縣警察局豐原分局員警以科學儀器
      測速並拍照存證，並依道路交通管理處罰條例第四十三條
      第一項第二款（原舉發通知單誤載為第四十條）規定逕行
      舉發，嗣因受處人於應到案日期前向原處分機關提出申訴
      ，原處分機關請舉發單位調查結果，仍認受處分人有前揭
      違規行為，原處分機關遂於九十六年六月二十九日依道路
      交通管理處罰條例第四十三條第一項第二款掣開裁監稽違
      字第裁六一－ＨＣ0000000號裁決書裁處受處分人
      罰鍰新臺八千元，並依同條第四項規定掣開裁監稽違字第
      裁六一－Ｃ0000000號裁決書裁處吊扣車號○八九
      －ＦＡＪ重機車之牌照三個月，亦為受處分人所不爭，合
      先敘明。
    (三)依九十四年十二月二十八日修正、九十五年七月一日實施
      之道路管理處罰條例第七條之二第三項規定，採用固定或
      非固定式科學儀器取得證據資料證明者，於一般道路須至
      少於一百公尺，於高速公路、快速公路須至少於三百公尺
      前，明顯標示之，該於適當距離設置顯標示之規定旨在提
      醒駕駛人自省及給予其減速之距離，兼有預防執法過當之
      目的，該條文雖未就其得設置標示之最遠地點設有明文，
      惟參酌該條文立法意旨，警告標示設置地點不宜過遠，否
      則依一般用路人之駕駛習慣，少有於行駛中隨時注意其是
      否超速，且於行駛該路段時，因往來車輛頻繁或車輛均以
      相當高速行駛，而須隨時注意路上行駛安全，駕駛人尚難
      注意其本身車速如何。又國家對於道路交通管理係以維護
      交通秩序、確保交通安全為目的，處罰僅為國家為達行政
      目的手段之一，交通違規罰鍰並非處罰目的，負責執行違
      規取締之公務員代表國家執行公權力時應以誠實信用方法
      為之，並保障人民正當合理之信賴，其為達行政目的之方
      法亦須合適且不得逾越尺度，行政程序法第七條、第八條
      關於公務員執行公權力時應遵行之程序原則規定甚明！故
      於一般道路辦理交通稽查時，應依上開規定，至少於一百
      公尺處設立明顯標示以提醒駕駛人注意，如駕駛人仍未減
      速、執意破壞交通安全秩序，始懲其惡性，依規定科處罰
      鍰；本件雖經證人即執行本件測速照相之員警乙○○到庭
      具結證稱有於一百公尺前設置警告標誌，並提出設置警告
      標誌之相片四張，惟證人乙○○所呈之照片上所載之拍攝
      日期為九十六年五月三十一日，而本件違規日期為同年三
      月二十日，是該等照片尚不足以證明確有於取締違規時依
      規定設置警告標誌，則舉發機關既無法就於取締違規時確
      有設有測速取締照相警告標誌提出設置證明，自亦無從認
      定所設置之警告標誌距離是否有依規定於一百公尺前設置
      ，佐以受處分人堅稱本件違規地點一百公尺前並未設有警
      告標誌，本院尚難據以認定本件舉發符合道路通管理處罰
      條例第七條之二第三項規定之要件。
四、綜上，受處分人縱有超速之違規事實，交通稽查仍應遵守比
    例原則，取締違規手段亦應合於規定，不得逾越必要程度，
    本件舉發與道路交通管理處罰條例第七條之二第三項規定要
    件不符，原處分機關未察即逕為裁處，有違人民對該條文之
    信賴。從而，本件受處分人異議有理由，原處分均應予撤銷
    ，另諭知異議人不罰。
五、據上論斷，應依道路交通管理處罰條例第八十七條第二項，
    道路交通案件處理辦法第二十條前段，裁定如主文。
中　　華　　民　　國　　96　　年　　9 　　月　　29　　日
                              交通法庭法　官　林慶郎
本正本證明與原本無異。
如不服本裁定，應於送達後5日內向本院提出抗告狀。
　　　　　　　　　　　            　　書記官　巫偉凱
中　　華　　民　　國　　96　　年　　9 　　月　　29　　日
